# Aspectos normativos y éticos

En la actualidad no existe un marco legal específico para el control de la actividad vinculada con el *web scraping*. Sin embargo, se pueden nombrar los siguientes aspectos normativos y leyes transversales a esta actividad:

::: {style="background-color: PaleGreen; border-radius: 15px; padding: 15px"}
-   Protección de datos personales.

-   CCCN: Contratos de Adhesión.

-   Propiedad intelectual y derechos de autor.

-   Delitos informáticos.
:::

 

## Protección de Datos Personales

La ley [**25.326**](https://servicios.infoleg.gob.ar/infolegInternet/anexos/60000-64999/64790/texact.htm) tiene *tiene por objeto la protección integral de los datos personales asentados en archivos, registros, bancos de datos, u otros medios técnicos de tratamiento de datos, sean éstos públicos, o privados destinados a dar informes, para garantizar el derecho al honor y a la intimidad de las personas, así como también el acceso a la información que sobre las mismas se registre, de conformidad a lo establecido en el artículo 43, párrafo tercero de la Constitución Nacional.*

En Argentina, la **Agencia de Acceso a la Información Pública (AAIP)**, que es un organizmo descentralizado que depende de la Jefatura de Ganites de Ministros de la Nación, es la encargada de velar por el cumplimiento de la Ley de Protección de Datos Personales.


::: callout-note

## AAIP

La AAIP fue creada por disposición del *Artículo 19* de la [**Ley 27.275**](https://servicios.infoleg.gob.ar/infolegInternet/anexos/265000-269999/265949/texact.htm), de Derecho de Acceso a la Información Pública. En su sitio web, se puede acceder al [Proyecto de Ley de Protección de Datos personales](https://www.argentina.gob.ar/sites/default/files/mensajeyproyecto_leypdp2023.pdf) presentado en 2023, que tiene por objeto actualizar la Ley 25.326.

En ese año, la AAIP y otros organismos internacionales realizaron una [**Declaración conjunta en torno a la protección de datos en redes sociales e internet.**](https://www.argentina.gob.ar/noticias/la-aaip-y-otras-autoridades-internacionales-realizan-declaracion-conjunta-en-torno-la), donde explícitamente se hace referencia al término **data scraping**. 

En 2024, nuevamente, la AAIP y otras dieciséis autoridades rectoras en materia de protección de datos personales del mundo emitieron una [declaración conjunta](https://www.priv.gc.ca/en/opc-news/speeches-and-statements/2024/js-dc_20241028/) que brinda orientaciones para que las empresas dueñas de redes sociales garanticen que la información personal de sus usuarios esté protegida frente a las técnicas automáticas de extracción y procesamiento de datos ilegales, también conocidas como data scrapping.

:::

## Código Civil y Comercial de la Nación. Contratos de Adhesión.

El **CCCN** se encuentra regido a través de la [**Ley 26.994**](https://servicios.infoleg.gob.ar/infolegInternet/anexos/235000-239999/235975/texact.htm#21). La Sección 2^da^ trata sobre los *Contratos celebrados por adhesión a cláusulas generales predispuestas*. 

El **Artículo 984** establece que *El contrato por adhesión es aquel mediante el cual uno de los contratantes adhiere a cláusulas generales predispuestas unilateralmente, por la otra parte o por un tercero, sin que el adherente haya participado en su redacción.* Estas y otras disposiciones vinculadas pueden aplicarse a los **Términos y Condiciones de Uso** de Sitios Web privados.

## Propiedad Intelectual y Derechos de Autor

La [**Ley 11.723**](https://servicios.infoleg.gob.ar/infolegInternet/anexos/40000-44999/42755/texact.htm) (y sus modificaciones) sobre el **Régimen Legal de la Propiedad Intelectual**, establece que *A los efectos de la presente ley, las obras científicas, literarias y artísticas comprenden los escritos de toda naturaleza y extensión, entre ellos los programas de computación fuente y objeto; las compilaciones de datos o de otros materiales; las obras dramáticas, composiciones musicales, dramático-musicales; las cinematográficas, coreográficas y pantomímicas; las obras de dibujo, pintura, escultura, arquitectura; modelos y obras de arte o ciencia aplicadas al comercio o a la industria; los impresos, planos y mapas; los plásticos, fotografías, grabados y fonogramas; en fin, toda producción científica, literaria, artística o didáctica, sea cual fuere el procedimiento de reproducción.*

El *Art. 55 bis* establece que *La explotación de la propiedad intelectual sobre los programas de computación incluirá entre otras formas los contratos de licencia para su uso o reproducción.*

## Delitos Informáticos

El **Código Penal de la Nación Argentina** ([**Ley 11.179**](https://www.argentina.gob.ar/normativa/nacional/ley-11179-16546/actualizacion#17) y sus modificaciones), establece en su *Artículo 153 bis*: *Será reprimido con prisión de quince (15) días a seis (6) meses, si no resultare un delito más severamente penado, el que a sabiendas accediere por cualquier medio, sin la debida autorización o excediendo la que posea, a un sistema o dato informático de acceso restringido. La pena será de un (1) mes a un (1) año de prisión cuando el acceso fuese en perjuicio de un sistema o dato informático de un organismo público estatal o de un proveedor de servicios públicos o de servicios financieros.*

## Archivos *robots.txt*

Los archivos `robots.txt` sirven principalmente para gestionar el tráfico de los rastreadores a un sitio web, aunque también suelen usarse para que los motores de búsqueda no rastreen determinados archivos.

Básicamente, consiste en aplicar el [`Protocolo de exclusión de robots`](https://www.robotstxt.org/robotstxt.html).

Para acceder al archivo `robots.txt`, se debe añadir "robots.txt" a continuación de la url principal. Por ejemplo:

`https://www.indec.gob.ar/robots.txt`

mostrará una leyenda como sigue:

```{r eval=FALSE, echo=TRUE}

User-agent: *
Disallow:
Sitemap: https://www.indec.gob.ar/sitemap.xml

```

En el ejemplo anterior:


- `User-agent: *`: Esta línea indica que las reglas que siguen aplican a **todos los rastreadores** o `bots` de motores de búsqueda. El asterisco (`*`) es un comodín que significa "todos".

- `Disallow:`: Esta línea no tiene ninguna ruta especificada después de `Disallow:`. Esto significa que **no hay restricciones** para los bots, y pueden rastrear **todas las páginas** del sitio web.

- `Sitemap: https://www.indec.gob.ar/sitemap.xml`:  Aquí se proporciona la ubicación del **mapa del sitio** (`sitemap.xml`). Un mapa del sitio es un archivo que lista las URLs de un sitio web, ayudando a los motores de búsqueda a rastrear e indexar el contenido de manera más eficiente. 

Las instrucciones `allow` y `disallow` habilitan o deshabilitan, respectivamente, las páginas que comiencen o contengan una determinada denominación. Por ejemplo:

```{r echo=TRUE, eval=FALSE}

# Sitemap
Sitemap: http://jujuy.gob.ar/sitemap.xml

# Files and Directories to notindexing of our WordPress

User-Agent: *
Crawl-delay: 30
Disallow: /wp-content/uploads/
Allow: /feed/$
Disallow: /wp-
Disallow: /wp-content/
Disallow: /trackback/
Disallow: /wp-admin/
Disallow: /?s=
Disallow: /search
Disallow: /index.php
Disallow: /*?
Disallow: /*.php$
Disallow: /*.js$
Disallow: /*.inc$
Disallow: /*.css$
Disallow: */trackback/
Disallow: /wp-includes/
# Rules for most known bots

User-agent: Googlebot

User-agent: Googlebot-Image
Disallow: /wp-includes/
Disallow: /wp-content/uploads/

User-agent: Mediapartners-Google*
Disallow:

User-agent: ia_archiver
Disallow: /

User-agent: duggmirror
Disallow: /

User-agent: noxtrumbot
Crawl-delay: 50

User-agent: msnbot
Crawl-delay: 30

User-agent: Slurp
Crawl-delay: 10

User-agent: MSIECrawler
Disallow: /

User-agent: WebCopier
Disallow: /

User-agent: HTTrack
Disallow: /

User-agent: Microsoft.URL.Control
Disallow: /

User-agent: libwww
Disallow: / 

User-agent: UptimeRobot
Disallow: /

User-agent: bingbot
Disallow: /

```

